臺灣臺北地方法院刑事判決
110年度簡上字第95號
上  訴  人  臺灣臺北地方檢察署檢察官
被      告  許天赫





選任辯護人  邱政義律師
上列上訴人即被告因侵占等案件，不服本院110年度簡字第758號
第一審刑事簡易判決（聲請簡易判決處刑案號：110年度偵字第8
945號），提起上訴，本院管轄之第二審合議庭判決如下：
    主  文
原判決關於沒收未扣案之犯罪所得新臺幣貳拾伍萬元部分撤銷。
其餘上訴駁回。
    事實及理由
一、本件經本院第二審審理結果，認原判決認事用法均無違誤 
    ，量刑亦屬妥適，應予維持，爰依刑事訴訟法第373條規定
    ，本判決之事實、證據及理由，除關於沒收部分不予引用，
    以及證據部分另補充：「被告於本院準備程序及審理時之自
    白」（見本院簡上卷第30頁、第55頁、第83頁）外，其餘均
    引用原審簡易判決書之記載（如附件）。
二、上訴意旨略以：被告許天赫雖坦承犯行，然對犯案動機卻未
    能據實陳述，案發後亦從未曾向告訴人陳右琛致歉，且被告
    供稱其僅將告訴人之私密影像、訊息傳送予告訴人，未交予
    他人，並僅儲存於扣案手機內。然在本案起訴後，告訴人又
    於民國110年4月16日接獲不詳之人傳送之影片，內容即為被
    告偷拍自告訴人手機內之私密影像，足證被告供述不實，顯
    無悔意，犯後態度實非良好，原判決僅判處被告竊錄他人非
    公開活動罪部分有期徒刑3月，恐嚇取財部分有期徒刑6月，
    量刑顯然過輕，請撤銷原判決，更為適當合法之判決等語。
     　　
三、撤銷（即原判決關於沒收未扣案犯罪所得新臺幣25萬元部分
    ）之理由：
（一）刑法沒收新制將沒收定位為刑罰及保安處分以外具有獨立
      性之法律效果，已非刑罰（從刑），因而在訴訟程序，沒
      收得與罪刑區分，非從屬於主刑。又對於本案之判決提起
      上訴者，其效力及於相關之沒收判決；對於沒收之判決提
      起上訴者，其效力不及於本案判決，刑事訴訟法第455條
      之27第1項定有明文。本件原簡易判決關於沒收部分與犯
      罪事實之認定及刑之量定，予以分割審查，並不發生裁判
      歧異之情形，則基於前述沒收之獨立性，本院自得就罪刑
      部分，以上訴無理由而予以駁回（詳如後述），併就沒收
      部分分離予以撤銷，合先敘明。
（二）按刑法第38條之1第5項明定：犯罪所得已實際合法發還被
      害人者，不予宣告沒收或追徵。所謂實際合法發還，是指
      因犯罪而生民事或公法請求權已經被實現、履行之情形而
      言，不以發還扣押物予原權利人為限，其他如財產犯罪，
      行為人已依和解條件履行賠償損害之情形，亦屬之。申言
      之，犯罪所得一旦已實際發還或賠償被害人者，法院自無
      再予宣告沒收或追徵之必要（最高法院110年度台上字第1
      673號判決意旨參照）。查本件告訴人受被告恐嚇，而先
      後匯款共新臺幣（下同）25萬元，固為被告之犯罪所得，
      惟告訴人所匯款之帳戶所有人王○○已於110年2月24日將渠
      帳戶內之25萬元提出並交還予告訴人等情，有臺北市政府
      警察局贓物認領保管單在卷足憑（見臺灣臺北地方檢察署
      110年度偵字第8945號卷第169頁），是本件被告犯罪所得
      新臺幣25萬元已實際返還告訴人，依上開刑法第38條之1
      第5項規定，不得再予宣告沒收或追徵。原審未審酌被告
      之犯罪所得業已實際發還告訴人之情形，而諭知沒收被告
      未扣案之犯罪所得新臺幣25萬元部分，容有未洽，是原判
      決此部分應予撤銷。　　　
四、上訴駁回（即原判決關於罪刑及沒收扣案之行動電話1支部
    分）之理由：
　　按量刑之輕重，係屬事實審法院得依職權自由裁量之事項，苟法院於量刑時，已斟酌刑法第57條各款所列情狀，而未逾越法定範圍，又未濫用其職權，即不得遽指為違法；刑罰之量定屬法院自由裁量之職權行使，但仍應審酌刑法第57條所列各款事由及一切情狀，為酌量輕重之標準，並非漫無限制，在同一犯罪事實與情節，如別無其他加重或減輕之原因，下級法院量定之刑，亦無過重或失輕之不當情形，則上級法院對於下級法院之職權行使，原則上應予尊重（最高法院105年度台上字第1405號、85年度台上字第2446號判決意旨參照）。原審以被告罪證明確，依刑事訴訟法第449條第1項前段、第3項、第450條第1項、第454條第2項等規定論罪科刑，審酌被告無故竊錄他人非公開活動，嚴重侵害告訴人隱私，進而以所竊錄影像檔案恫嚇告訴人迫使交付財物，被告所為實屬不該，惟念被告犯後坦認犯行，態度尚可，並審酌其無刑事前科紀錄，有臺灣高等法院被告前案紀錄表在卷可憑，尚非素行不佳之人，兼衡被告犯罪之動機、手段及所造成危害，及被告智識程度為大學畢業、家庭經濟狀況為小康等刑法第57條各款所列情狀，分別量處有期徒刑3月、6月，並諭知均以1千元折算1日之易科罰金折算標準，再依刑法第51條第5款之規定，數罪併罰係採限制加重原則，及依法秩序理念規範之比例原則、平等原則、責罰相當原則、重複評價禁止原則等自由裁量權之內部抽象價值界限，俾符合法律授與裁量權之目的，是就被告所犯2罪，定其應執行之刑為有期徒刑7月，並依刑法第41條第8項規定及被告之經濟狀況，諭知易科罰金之折算標準，又以扣案之行動電話1支（含門號0000000000號SIM卡1張）為被告所有供犯本件妨害秘密罪所用之物，應依刑法第315條第3項規定沒收等情，核其認事用法，均無違誤，量刑亦稱允當，並無裁量逾越或濫用之違法，應予維持，故上訴人此部分上訴應予駁回。
五、末查被告與告訴代理人於審判期日達成和解條件為被告必須
    於110年10月31日前，以告訴人名義捐款新臺幣12萬元予台
    北市○○貧困家庭協會（下稱○○協會），有本院審理筆錄在卷
    可佐（見簡上卷第82至83頁）。然被告不僅未於上開期日前
    按履行捐款，且竟於同年11月2日至○○協會，以「李仲雲」
    之名義表示欲捐款新臺幣1000元，再藉故佯裝上廁所，趁該
    協會辦公室無人之際，竊取該協會已事先蓋好相關經手人員
    印章之空白捐款收據本，撕下其中1張，趁隙將收據本放回
    原處，之後在該張空白收據上填寫捐款人姓名「陳右琛」，
    金額為「壹拾貳萬元正」、「120000」等字，再交由不知情
    其辯護人於110年11月4日陳報本院等情，業經本院向○○協會
    詢問屬實，有本院110年11月5日公務電話紀錄及上開捐款收
    據在卷可憑（見簡上卷第95頁、第97頁）。而被告事後可能
    因發現其上開行為已遭識破，乃於110年11月8日上午至中華
    郵政○○郵局以臨櫃劃撥方式捐款新臺幣12萬元予○○協會，並
    於翌（9）日下午親自將收據送至本院，有該郵局110年11月
    8日郵政劃撥儲金存款收據「正本」在卷可憑，然竟又向書
    記官表示其確有至○○協會捐款，伊係將現金放在白色信封袋
    中，承辦人員並開立收據交伊收執，伊並未偽造捐款收據，
    但承辦人員將信封袋放入抽屜中，忘記入帳，故伊於11月8
    日至○○協會取回捐款後，再去郵局劃撥捐款云云（均見簡上
    卷第113頁郵政劃撥儲金存款收據正本及書記官依被告口述
    載明其自稱捐款之經過），如依被告上開向書記官口述至○○
    協會之捐款經過為實，則其既已確實捐款，何需再回○○協會
    取回捐款再至郵局劃撥捐款，此非多此一舉？足見其此部分
    所述顯不實在，又以此欺瞞法院。綜合上情，本院審酌被告
    為求獲得緩刑宣告之機會，竟不擇手段再為前述可能涉犯竊
    盜及行使偽造私文書行為，更一再欺瞞法院，顯見其犯後仍
    不知悔改，惡性重大，故被告最後雖確有捐款之行為，本院
    認本件被告所犯仍不宜宣告緩刑，並督促被告勿再自誤，附
    此敘明。
六、至被告另有可能涉犯上開竊盜及行使偽造私文書部分犯嫌，
    俟本件終結後將另行移送臺灣臺北地方檢察署偵辦。　　 
據上論斷，依刑事訴訟法第455條之1第1項、第3項、第368條、
第369條第1項前段、第373條，判決如主文。
本案經檢察官孫沛琦聲請以簡易判決處刑，檢察官林淑玲到庭執
行職務。
中　　華　　民　　國　　110 　年　　 11　　月　　11　 日
　　　　　　　　　刑事第二庭  審判長法  官  林秋宜 
　                                  法  官  洪甯雅
                                    法　官　曾正龍
上正本證明與原本無異。
不得上訴。
                                    書記官  黃馨慧
中　　華　　民　　國　　110 　年　　11　　月　　12　　日
附件：
臺灣臺北地方法院刑事簡易判決
110年度簡字第758號
聲　請　人　臺灣臺北地方檢察署檢察官
被　　　告　許天赫　
上列被告因恐嚇取財等案件，經檢察官聲請以簡易判決處刑（11
0年度偵字第8945號），本院判決如下：
    主  文
許天赫犯竊錄他人非公開活動罪，處有期徒刑參月，如易科罰金
，以新臺幣壹仟元折算壹日；又犯恐嚇取財罪，處有期徒刑陸月
，如易科罰金，以新臺幣壹仟元折算壹日。應執行處有期徒刑柒
月，如易科罰金，以新臺幣壹仟元折算壹日。
扣案之行動電話壹支(IMEI:○○○○○○○○○○○○○○○，含門號○○○○○○○○○
○號SIM卡)沒收。
未扣案之犯罪所得新臺幣貳拾伍萬元沒收，於全部或一部不能沒
收或不宜執行沒收時，追徵其價額。
    事實及理由
一、本件犯罪事實及證據均引用檢察官聲請簡易判決處刑書之記
    載(如附件)。
二、論罪科刑
㈠、核被告許天赫所為，係分別犯刑法第315條之1第2款之竊錄他
    人非公開活動罪，及同法第346條第1項之恐嚇取財罪。被告
    先後所犯上開2罪間，犯意各別，行為互殊，應予分論併罰
    。
㈡、爰以行為人責任為基礎，審酌被告無故竊錄他人非公開活動
    ，嚴重侵害告訴人隱私，進而以所竊錄影像檔案恫嚇告訴人
    迫使交付財物，被告所為實屬不該。惟念被告犯後坦認犯行
    ，態度尚可，並酌及其無刑事前科紀錄，有臺灣高等法院被
    告前案紀錄表在卷可憑，尚非素行不佳之人，兼衡被告犯罪
    之動機、手段及所造成危害，及被告智識程度為大學畢業、
    家庭經濟狀況為小康（參調查筆錄之收詢問人欄）等一切情
    狀，分別量處如主文所示之刑，並依被告自陳之小康家庭經
    濟狀況，均諭知易科罰金折算標準。又依刑法第51條第5 款
    之規定，數罪併罰係採限制加重原則，及依法秩序理念規範
    之比例原則、平等原則、責罰相當原則、重複評價禁止原則
    等自由裁量權之內部抽象價值界限，俾符合法律授與裁量權
    之目的，是就被告所犯2罪，定其應執行之刑如主文所示，
    並依刑法第41條第8項規定，及被告之經濟狀況，諭知易科
    罰金之折算標準。
三、沒收
㈠、犯罪所得，屬於犯罪行為人者，沒收之；前二項之沒收，於
    全部或一部不能沒收或不宜執行沒收時，追徵其價額；竊錄
    內容之附著物及物品，不問屬於犯人與否，沒收之，刑法第
    38條之1第1項前段、第3項、第315條之3分別定有明文。
㈡、扣案之行動電話1支（IMEI：000000000000000，含門號00000
    00000號SIM卡），係被告所有供其犯本案竊錄他人非公開活
    動罪所用之物，業經被告供承在卷，自應依刑法第315條之3
    規定宣告沒收。
㈢、告訴人受被告恫嚇，而先後匯款新臺幣25萬元至被告指定之
    銀行帳戶，該犯罪所得雖未扣案，仍應依刑法第38條之1第1
     項前段、第3規定宣告沒收，於全部或一部不能沒收或不宜
    執行沒收時，追徵其價額。
三、依刑事訴訟法第449條第1項前段、第3項、第450條第1項、
    第454條第2項，逕以簡易判決處刑如主文。
中　　華　　民　　國　　110 　年　　4 　　月　　23　　日
 　　　　　　　　 刑事第十二庭  法　官　王令冠
以上正本證明與原本無異。
如不服本判決應於收受送達後20日內向本院提出上訴書狀，並應
敘述具體理由；其未敘述上訴理由者，應於上訴期間屆滿後20日
內向本院補提理由書（均須按他造當事人之人數附繕本）「切勿
逕送上級法院」。　　　　　　　　　
                                書記官  鄭淑丰
中　　華　　民　　國　　110 　年　　4 　　月　　23　　日
附錄本案所犯法條
《刑法第315條之1》
有下列行為之一者，處3年以下有期徒刑、拘役或30萬元以下罰
金：
一、無故利用工具或設備窺視、竊聽他人非公開之活動、言論、
    談話或身體隱私部位者。
二、無故以錄音、照相、錄影或電磁紀錄竊錄他人非公開之活動
    、言論、談話或身體隱私部位者。
《刑法第346條第1項》
意圖為自己或第三人不法之所有，以恐嚇使人將本人或第三人之
物交付者，處6月以上5年以下有期徒刑，得併科3萬元以下罰金
。
附件:臺灣臺北地方檢察署聲請簡易判決處刑書。
臺灣臺北地方檢察署檢察官聲請簡易判決處刑書　
                                     110年度偵字第8945號
　　被　　　告　許天赫　
　　選任辯護人　邱政義律師
上列被告因恐嚇取財等案件，業經偵查終結，認為宜聲請以簡易
判決處刑，茲將犯罪事實及證據並所犯法條分敘如下：　
　　　　犯罪事實
一、許天赫前係陳右琛所經營之○○○○○○有限公司（址設○○巿○○區
    ○○街00號0樓之0，下稱○○公司）員工，許天赫於民國105年
    間某日，在百滋公司內，未經陳右琛同意查看陳右琛放置在
    抽屜內之手機，發現陳右琛與配偶以外不詳女子之通訊軟體
    對話內容，及陳右琛與配偶以外不詳女子為性行為之照片，
    竟基於妨害秘密之犯意，無故利用其手機照相功能翻拍陳右
    琛手機之顯示畫面而以電磁紀錄竊錄陳右琛與前述不詳女子
    非公開之活動、言論及身體隱私部位。嗣許天赫復意圖為自
    己不法之所有，基於恐嚇取財之犯意，於110年2月5日下午1
    時30分許，以0000000000門號傳送內容為「新年快樂，這裏
    有些照片商品想銷售給您，新年價66萬，銷售期限為2/9下
    午15：30，匯款帳號006合作金庫○○分行0000000-000000王○
    ○，如逾時將會把資格讓給其他有興趣的人如○○診所之類的
    ，此為一次性買斷商品，打擾您了請您參考看看」之簡訊，
    並在簡訊內附上其所翻拍竊錄之前述電磁紀錄檔案鏈結，以
    此恫嚇陳右琛若不交付金錢，將提供所竊錄之電磁紀錄予他
    人，致陳右琛心生畏懼，自110年2月9日起至2月12日止，匯
    款共計新臺幣（下同）25萬元至上述戶名王○○帳戶。嗣經陳
    右琛報警處理，始由警方循線查獲許天赫。
二、案經陳右琛訴由臺北巿政府警察局大安分局報告偵辦。
 　　　 證據並所犯法條
一、證據清單：
  ㈠被告許天赫之供述：被告坦承無故以手機翻拍告訴人手機內
    之照片及LINE對話內容，並恐嚇告訴人給付金錢。
  ㈡告訴人陳右琛之指訴：告訴人手機內照片及LINE對話內容遭
    他人無故翻拍，並以翻拍內容向其恐嚇取財之事實。
  ㈢被告手機勘驗照片：被告以手機竊錄告訴人手機內照片及LIN
    E對話內容，及向告訴人恐嚇取財之簡訊畫面。
  ㈣合作金庫銀行戶名王○○帳戶存摺內頁：告訴人匯款至王○○帳
    戶之紀錄。
二、核被告所為，係犯刑法第315條之1第2款之無故以電磁紀錄
    竊錄他人非公開活動、言論及身體隱私部位及第346條第1項
    之恐嚇取財罪嫌，其所犯上開2罪，犯意各別，行為互殊，
    請分論併罰。被告犯罪所得25萬元，請依刑法第38條之1第1
    項、第3項規定宣告沒收，不能或不宜執行沒收時追徵其價
    額。扣案手機1支（IMEI：000000000000000，內有00000000
    00門號SIM卡），係被告竊錄內容之附著物，請依刑法第315
    條之3規定宣告沒收。 
三、依刑事訴訟法第451條第1項聲請逕以簡易判決處刑。
　　此　　致
臺灣臺北地方法院
中　　華　　民　　國　 110　　年　　3 　　月　　31　　日
　　　　　　　　　　　　    　檢　察　官  孫  沛  琦
本件正本證明與原本無異
中　　華　　民　　國　 110　　年　　4 　　月　　16　　日
                              書  記  官  歐  品  慈

本件係依刑事訴訟法簡易程序辦理，法院簡易庭得不傳喚被告、
輔佐人、告訴人、告發人等出庭即以簡易判決處刑；被告、被害
人、告訴人等對告訴乃論案件如已達成民事和解而要撤回告訴或
對非告訴乃論案件認有受傳喚到庭陳述意見之必要時，請即另以
書狀向簡易法庭陳述或請求傳訊。
附錄本案所犯法條全文
中華民國刑法第315條之1
有下列行為之一者，處 3 年以下有期徒刑、拘役或 30 萬元以
下罰金：
一、無故利用工具或設備窺視、竊聽他人非公開之活動、言論、
    談話或身體隱私部位者。
二、無故以錄音、照相、錄影或電磁紀錄竊錄他人非公開之活動
    、言論、談話或身體隱私部位者。
中華民國刑法第346條
意圖為自己或第三人不法之所有，以恐嚇使人將本人或第三人之
物交付者，處 6 月以上 5 年以下有期徒刑，得併科 3 萬元以
下罰金。
以前項方法得財產上不法之利益或使第三人得之者，亦同。
前二項之未遂犯罰之。